【裁判字號】    97,易,1316
【裁判日期】    970710
【裁判案由】    過失傷害
【裁判全文】
臺灣臺北地方法院刑事判決              97年度易字第1316號
公  訴  人  臺灣臺北地方法院檢察署檢察官
被      告  戊○○
上列被告因過失傷害案件，經檢察官聲請簡易判決處刑（97年度
偵字第6394號），本院認不宜以簡易判決處刑，而改依通常程序
審理，茲判決如下：
    主  文
戊○○無罪。
    理  由
一、公訴意旨略以：被告戊○○係任職臺北捷運公司，擔任運量
    運輸處電機廠廠長（此部分係起訴書誤載，業經蒞庭之公訴
    人當庭更正，戊○○應僅係臺北市○○區○○街三七八號之
    一之住戶），台北捷運公司於民國九十六年六月九日上午七
    時五十分許，指派供電機組領班甲○與丁○○前往上址勘查
    山坡土石崩落情況，戊○○明知自己於上開地點有豢養秋田
    犬，本應注意對狗作好防護措施以防止秋田犬咬傷人，且依
    當時之情形，能注意，並無不能注意之情事，竟疏未注意作
    好防護措施，導致甲○前往前開地點時，遭該秋田犬咬傷，
    因而受有肌腱損傷、下肢神經損傷之傷害，嗣於九十六年十
    二月八日甲○至警局提出告訴，始獲上情，因認被告涉犯刑
    法第二百八十四條第一項前段之過失傷害罪嫌。
二、按犯罪事實應依證據認定之，無證據不得認定犯罪事實；又
    不能證明被告犯罪者，應諭知無罪之判決，刑事訴訟法第一
    百五十四條第二項、第三百零一條第一項分別定有明文。再
    按，刑事訴訟法上所謂認定犯罪事實之證據，係指足以認定
    被告確有犯罪行為之積極證據而言，如未能發現相當證據或
    證據不足以證明，自不能以推測或擬制之方法，以為裁判基
    礎。而刑事訴訟上證明之資料，無論其為直接或間接證據，
    均須達到通常一般之人均不致有所懷疑，而得確信其為真實
    之程度，始得據為有罪之認定，若關於被告是否犯罪之證明
    未能達此程度，而有合理懷疑之存在，致使無從形成有罪之
    確信，根據「罪證有疑，利於被告」之證據法則，即不得遽
    為不利被告之認定，復有最高法院二十九年上字第一０五號
    、七十六年台上字第四九八六號判例可資參照。另按刑法上
    之過失者，係指行為人按其情節應注意，並能注意而不注意
    ，或行為人對於構成犯罪之事實，雖預見其發生而確信其不
    發生者而言，刑法第十四條定有明文，是刑法上過失行為之
    成立，應以行為人對該過失行為所生之構成要件結果與因果
    歷程，具有預見可能性，且行為人基於此預見可能性，有違
    反客觀上之注意義務而致構成要件事實發生者，始足當之。
三、本件公訴意旨認定被告戊○○涉有前開罪嫌，係以被告之供
    述、告訴人甲○之診斷證明書及受傷照片為其主要論據。訊
    據被告戊○○固承認其為臺北市○○區○○街三七八號之一
    住戶，有在屋內豢養秋田犬之事實，惟否認有何過失傷害之
    犯行，辯稱：案發當天早上發現住處靠近山坡部分有土石流
    ，非常害怕，就趕緊出門逃命，經過木柵捷運站時，有跟捷
    運站人員講，因為捷運站有維修設備在其住處後方，之後其
    就離開，捷運公司並無人員通知要至其住處，其所豢養之秋
    田犬一向是拴在圍欄裡面，事發前不知圍欄有被沖壞，也不
    知告訴人甲○為何會受傷等語。經查：
(一)、案發當天早上七點多，捷運公司中運量運輸處電機廠供電組
    領班甲○接到通知，表示臺北市○○區○○街三七八號內之
    捷運設備可能有狀況，遂指派甲○與其同事丁○○至現場察
    看，其等至現場後發現有土石崩落狀況，就在現場拍照，拍
    照後準備離開時，有隻狗從土石崩落處衝出來，並咬住甲○
    ，之後被告之妻丙○○將狗抓住帶到房子裡關起來，之後丁○○就載甲○去就醫等情，業據證人丁○○於本院審理時證
    述明確，並有現場照片及告訴人受傷照片共七張在卷可稽（
    偵查卷第61至62頁背面）。又告訴人甲○因此受有肌腱損傷
    、下肢神經損傷之傷害與長期性創傷後壓力疾患，亦有台北
    市立聯合醫院松德院區與忠孝院區出具之診斷證明書各一份
    附卷為憑，上開事實自堪認定屬實。至被告聲請鑑定告訴人
    之傷勢乙節，因上開診斷證明書與照片顯示之傷勢相符，已
    足認定上情，故本院認為並無再行鑑定之必要，附此說明。
(二)、惟被告平日均將所豢養之秋田犬拴在外有鐵門之圍欄內，該
    犬並無咬傷捷運公司工作人員之紀錄，且案發當天被告並未
    在場，無從知悉該秋田犬圍欄遭土石流衝壞致秋田犬跑出圍
    欄之事，且捷運公司事前亦未通知被告要進入其住處等情，
    業據證人丙○○、乙○○於本院審理時證述在卷。丙○○證
    稱：其為被告之妻，秋田犬是被告豢養，平常養在房子後面
    ，有用鐵門做圍欄，鐵門一直都是關著，沒有打開過，這隻
    狗沒有咬傷人的紀錄，這隻狗養超過兩年，有的捷運公司的
    人也很喜歡其家裡的狗，他們常來都知道，因為捷運機房在
    其住處後面，要經過其住處才能到機房，他們來時會按電鈴
    ，但案發當天並未接到捷運局的人通知要到其住處，當天其
    原本在睡覺，是聽到外面有聲音才醒來，當時被告並不在家
    ，甲○對其說其住處有土石流，其出去外面看，就嚇一跳，
    土石正在掉落，忽然間被告養的狗就從正在掉落的土堆中爬
    出來，狗的圍欄已經被土壓住看不到，之後跟其說話的甲○
    就開始跑，狗就去追甲○，其趕快去抓狗，抓到之後把狗拉
    進房子裡等情；核與證人丁○○證稱當天去被告家之前，沒
    有先打電話，規定是進去之前要按電鈴，因為那是民宅，至
    於當天有無按電鈴伊不知道，因為伊在停車，伊下車時已看
    到甲○跟丙○○在討論事情，有無按電鈴要問甲○，之前被
    告雖有打鑰匙給捷運公司，但公司規定要跟被告約好才能自
    己持鑰匙進去，這是公司跟被告之約定等情相符，足見證人
    丙○○所言非虛。又證人乙○○即捷運公司中運量運輸處機
    電廠木柵供電組組長亦到庭證稱：其為甲○之主管，其於八
    十三年間到捷運公司文山供電組任職，九十年有調到別單位
    ，九十三年又調回來當組長，甲○大約是八十六年就在該單
    位工作。被告有提過養狗的事，但說狗都在柵欄內，其部門
    的人應該都知道，被告養狗是好幾年的事，其單位每週都要
    去巡檢一次，所以同仁應該都有接觸到，其有去過現場，知
    道狗關在哪裡，因為狗會叫，但其沒有走過去看，甲○之前
    有去過被告家，因為巡檢是用輪班方式，有輪到班就要過去
    ，在其印象中並未發生過被告家的狗咬傷捷運公司員工之紀
    錄等語。是被告既將該秋田犬拴在設有鐵門之圍欄內，且該
    犬並無咬傷捷運公司工作人員之紀錄，被告自難以預見案發
    當天該犬會自圍欄衝出並咬傷他人。再參酌案發當天被告早
    已離開現場，事後方到現場之甲○、丁○○、丙○○等人，
    在秋田犬衝出之前，均未發現狗圍欄有被沖壞之情形，則不
    在現場之被告，更難以預見土石流有將狗圍欄沖壞之可能性
    。又被告與丙○○均稱不知當日捷運公司的人會到其住處，
    而告訴人於警詢時亦稱係捷運公司行控中心下令其與同事丁○○共同前往現場（偵查卷第19頁），可見當日並非被告直
    接通知或指派告訴人等人至現場勘查。而本案復查無相關證
    據可證告訴人或捷運公司人員曾以電話或按電鈴方式通知被
    告，而由被告同意其等進入，準此，該處既係被告私人所有
    之住宅，被告既然不知告訴人等人會去現場，其當無在場看
    管所豢養之秋田犬或事先做好隔離措施以免該犬傷人之注意
    義務。
(三)、綜上所述，被告於案發當時並未在場，其對於案發當天土石
    流會將狗圍欄鐵門沖壞，以及其所豢養之秋田犬會衝出圍欄
    將人咬傷等事，均無預見可能性，且其不知告訴人等人會進
    入其住宅，故其亦無在場看管該犬或隔離該犬之注意義務，
    自無法僅因告訴人甲○確有遭被告豢養之秋田犬咬傷之事實
    ，即認被告有按其情節應注意、能注意而不注意或對於構成
    犯罪之事實能預見，但確信其不發生之過失。此外，復查無
    其他積極證據，足以證明被告有起訴書所載之犯行，並使本
    院達到確信，故揆諸前開法律規定及判例意旨，自應為被告
    無罪之諭知。
據上論斷，應依刑事訴訟法第二百八十四條之一、第三百零一條
第一項，判決如主文。
本案經檢察官黃珮瑜到庭執行職務。
中    華    民    國    97    年    7    月    10    日
                  刑事第三庭    法  官  游士珺
上正本證明與原本無異。
如不服本判決，應於判決送達後10日內向本院提出上訴狀（應抄
附繕本）。告訴人或被害人如對於本判決不服者，應具備理由請
求檢察官上訴，其上訴期間之計算係以檢察官收受判決正本之日
期為準。
                                書記官  林素霜
中    華    民    國    97    年    7     月    14    日


司法院資訊處製作；財團法人民間司法改革基金會備份。
